【裁判字號】    99,交聲,902
【裁判日期】    990422
【裁判案由】    聲明異議
【裁判全文】
臺灣臺中地方法院交通事件裁定         99年度交聲字第902號
原處分機關  交通部公路總局臺中區監理所
異  議  人
即受處分人  甲○
上列異議人即受處分人因違反道路交通管理處罰條例案件，對於
交通部公路總局臺中區監理所民國99年2 月6 日所為之處分（中
監違字第裁60－GE0000000 號裁決書），聲明異議，本院裁定如
下：
    主  文
異議駁回。
    理  由
一、本件聲明異議意旨略以：本案巡邏車係在大富路口，而受處
    分人之車輛係在環中路內側直行，車速約為時速30公里，巡
    邏車衝出時，並未當場予以攔停，而係於本人駛離該路口約
    100 公尺處，才以巡邏車追上攔停舉發，此與中分五警交字
    第0980041203號函，說明二隨後當場予以攔停舉發未合，顯
    見該員警並未確切目睹本車闖紅燈，且該員警應非執行取締
    闖紅燈勤務，巡邏車突然衝出攔檢，此與攔停舉發規定不符
    。上開函文所附路口監視器翻拍相片，雖有一自用小客車影
    像，然該影像並未顯示車牌號碼，無從查證該車是否為異議
    人所有，執法人員不應指鹿為馬，認該車為異議人所有，顯
    已違背行政程序不得恣意及無證據不得認定其違規事實之原
    則，請求撤銷原處分等語。
二、原處分意旨略以：原處分機關交通部公路總局臺中區監理所
    以異議人即受處分人甲○駕駛車號4973-KZ 號自用小客車，
    於民國98年12月8 日下午1 時33分許，在臺中市○○路與大
    富路口處，因「違反號誌管制闖紅燈直行」之違規行為，經
    臺中市警察局第五分局依違反道路交通管理處罰條例第53條
    第1 項之規定舉發，受處分人於應到案期限內申訴，經舉發
    單位查復，仍有不服，本所遂於99年2 月6 日以中監違字第
    裁60－GE0000000 號裁決書裁處罰鍰新台幣（下同）2,700
    元，並依同條例第63條記違規點數3 點之處分。
三、按汽車行駛至交岔路口，其行進、轉彎，應遵守燈光號誌；
    車輛面對圓形紅燈表示禁止通行，不得超越停止線或進入路
    口；汽車駕駛人，行經有燈光號誌管制之交岔路口闖紅燈者
    ，處1,800 元以上5,400 元以下罰鍰，道路交通安全規則第
    102 條第1 項第1 款、道路交通標誌標線號誌設置規則第
    206 條第5 款、道路交通管理處罰條例第53條第1 項定有明
    文。又汽車駕駛人有第53條之情形者，除依原條款處罰鍰外
    ，並予記違規點數3 點，道路交通管理處罰條例第63條第1
    項第3 款亦有明定。又小型車汽車駕駛人，行經有燈光號誌
    管制之交岔路口闖紅燈，應到案期限內繳納罰鍰或到案聽候
    裁決者，統一裁罰基準2,700 元，違反道路交通管理事件統
    一裁罰基準表亦規定甚明。
四、經查：
（一）本件異議人甲○駕駛車牌號碼4973-KZ 號自用小客車，於
      98年12月8 日下午1 時33分許，在臺中市○○路與大富路
      口處，因「違反號誌管制闖紅燈直行」之違規，經臺中市
      警察局第五分局交通分隊執勤員警發現當場舉發乙節，業
      經證人即舉發警員盧紹剛到庭具結證稱：「（本案舉發情
      形為何？）當時我是執行交通稽查勤務，我是開巡邏車停
      在大富路與環中路交岔路口之大富路慢車道上，我的車頭
      是朝北的方向，當時該路口紅綠燈原本大富路是紅燈，我
      在路口停等紅燈，當大富路變綠燈時，異議人的車子行駛
      環中路由東往西，闖越環中路與大富路交岔路口，當時環
      中路是紅燈，我們認為異議人的車子有闖紅燈，當時我確
      認環中路是紅燈後，我就從原本停車的大富路左轉環中路
      行駛，跟在異議人的車子後方，我有鳴笛，也有開到異議
      人車子的左邊以手勢叫異議人停車，大概是在環中路與昌
      平路口停車，停車的位置距離上開大富路與環中路口約有
      一、兩百公尺。」、「（你後來有調出路口監視器畫面嗎
      ？）有，依照監視器的畫面所拍當天下午1 時32分40秒左
      右，大富路的號誌燈是由紅燈轉成綠燈，異議人的車子行
      駛環中路，41秒的時候穿過路口，這時候我的車子是在大
      富路監視器下方，警車追趕異議人的情形是監視器當天下
      午1 時32分55秒所拍攝的情形，畫面中的警車就是我開的
      車子。」、「（你所說的監視器畫面是否就如照片上所拍
      攝的情形？）是，當庭提出監視器錄影光碟1 份，該路口
      在環中路的綠燈轉成紅燈之後，該路口的四面路口都是紅
      燈約1 、2 秒，目的是在淨空交岔路口的車輛，所以該1
      、2 秒過後，大富路就從紅燈變為綠燈，也就是在40秒時
      變為綠燈（環中路已變為紅燈），異議人的車子是在41秒
      時才通過路口（行駛環中路由東往西）確實是闖紅燈。」
      等語綦詳，並有道路監視器攝錄內容翻拍照片3 幀、臺中
      市警察局中市警交字第GE0000000 號舉發違反道路交通管
      理事件通知單在卷可稽，互核相符。觀諸上開道路監視器
      攝錄內容翻拍照片可知，依編號1 照片顯示上開路口之大
      富路口之紅綠燈號誌，於西元2009年（即98年）12月8日
      13時32分40秒時，業已亮起圓形綠燈號誌，代表環中路方
      向之號誌應已變為紅燈無疑；次依編號2 照片顯示於同日
      13時32分41秒時，異議人所駕駛之自小客車行駛環中路由
      東向西車道，刻正直行駛入上開交岔路口，此時大富路之
      號誌仍顯示圓形綠燈；依編號三照片顯示於同日13時32分
      55秒時，警方巡邏車由大富路左轉環中路由東往西車道行
      駛之情，佐以異議人確係於同日13時33分許，在環中路由
      東往西車道上為駕駛巡邏車之警員盧紹剛攔停舉發，此經
      證人盧紹剛證述在卷，並有上開舉發單1 紙在卷可參，異
      議人對此亦不爭執，由此可知證人盧紹剛上揭證述內容，
      核與卷附道路監視器攝錄內容翻拍照片之內容相符，益徵
      證人盧紹剛所為上開證述，核屬有據，足堪採信，足認異
      議人確有在上開時地闖紅燈之違規行為，至為灼然。
（二）異議人雖以前詞置辯。惟按，執行交通勤務警察依法律規
      定製單舉發違反道路交通管理處罰條例所列之違規事實，
      並由公路主管機關加以處罰，係行政機關執行公權力措施
      而對外直接發生法律效果之單方行政行為，本質上為行政
      處分，係公務員基於職務上權力，依法就特定之具體事件
      所為具有公法上效果之單方行政行為，基於公務員為公法
      上行為具有公信力之原則，該行政處分當可被推定為真正
      ，其據以依法處分之事實認定亦為真正無誤，本此公信原
      則，乃立法者賦予行政機關制定違反道路交通事件統一裁
      罰標準及處理細則，使舉發員警得當機處分以達其維護交
      通秩序、安全之行政目的，反之，若謂公務員一切行政行
      為均需預留證據以證其實，則國家行政勢必窒礙難行，據
      此，刑事訴訟法就犯罪證據有關之規定中與屬行政秩序罰
      之交通違規裁罰本質不合之部分，自不在準用之列。查本
      件舉發員警即證人盧紹剛，為維持交通秩序，依法執行職
      務之公務員，衡情其立場應屬客觀公正，加以證人盧紹剛
      與異議人間素不相識，料無任何仇恨怨隙存在，當無甘冒
      偽證重責，而刻意設詞誣陷異議人違規之理。是證人盧紹
      剛本其維護交通秩序、安全職責，於其目擊到異議人違規
      闖紅燈之行為後，即予當場攔停舉發，其所為舉發行為，
      自應受到合法、正確之推定。至異議人徒以：路口監視翻
      拍照片未顯示車牌號碼，警車沒有鳴笛，警車是開到其車
      旁時用手勢叫其開到慢車道停車云云，空言抗辯，尚屬無
      據，不足採信。
五、綜上所述，異議人駕駛汽車行經有燈光號誌管制之交岔路口
    闖紅燈之違規事實，足堪認定。原處分機關依據道路交通管
    理處罰條例第53條第1 項、第63條第1 項第3 款與違反道路
    交通管理事件統一裁罰基準表，予以裁處罰鍰2,700 元，並
    記違規點數3 點，並無違誤不當，應予維持。至異議人所提
    本件聲明異議，為無理由，應予駁回。
據上論斷，應依道路交通管理處罰條例第87條第2 項，道路交通
案件處理辦法第19條，裁定如主文。
中    華    民    國    99    年    4     月    22    日
                  交通法庭  法  官  胡芷瑜
上正本證明與原本無異。
如不服本裁定，應於送達後五日內，向本院提出抗告狀。（應附
繕本）
                            書記官  沈慧玲
中    華    民    國    99    年    4     月    22    日

司法院資訊處製作；財團法人民間司法改革基金會備份。
